【裁判字號】    92,上易,212
【裁判日期】    920806
【裁判案由】    竊盜
【裁判全文】
臺灣高等法院臺南分院刑事判決            九十二年度上易字第二一二號      Ｇ
      上  訴  人
      即  被  告  乙  ○  ○
      選任辯護人  劉  啟  輝
右上訴人即被告因竊盜案件，不服臺灣臺南地方法院九十一年度易字第一二六一號中
華民國九十一年十一月二十九日第一審判決（起訴案號：臺灣臺南地方法院檢察署九
十一年度偵字第五二五０號），提起上訴，本院判決如左：
      主      文
上訴駁回。
      事      實
一、乙○○前於民國（下同）九十一年二月間因竊盜犯行，經臺灣高雄地方法院於九
    十一年六月二十七日判處有期徒刑十月，緩刑三年確定。猶不知悔改，於前開竊
    盜案件審理中，與陳雅琴、董明德、謝宏男三人（均已於原審判刑確定）於同年
    五月十四日晚間，分乘二輛機車結伴出遊閒逛，於同年月十四日晚上十時三十分
    許，途經高雄市○○○路四九六巷口時，其四人竟臨時起意基於意圖為自己不法
    所有之概括犯意，謀議竊取停放路旁車輛，謀議既定，遂由董明德、陳雅琴二人
    擔任把風，乙○○負責駕駛竊得之贓車，謝宏男則持董明德所有足供兇器使用之
    Ｔ字型扳手一支，將停置該處侯承旭所有交由侯曉憶駕駛之車牌號碼ＹＨ─五九
    九號自小客車（三陽雅哥廠牌、價值約新台幣十五萬元）之車門鎖破壞（毀損部
    分未據告訴），並以Ｔ字型扳手進行導電發動引擎得手後，由乙○○將該竊得自
    小客車駛至謝宏男住家附近小巷，接載董明德、陳雅琴、謝宏男三人上車後共同
    乘竊車離去；董明德等四人乃於翌日（同年五月十五日）凌晨一時三十分許，
    共乘竊得之上開自小客車駛至台南縣六甲鄉鳥山頭水庫附近時，見四下無人，董
    明德等四人即承前揭基於意圖為自己不法所有之概括犯意，由陳雅琴、乙○○在
    上開竊得之自小客車上擔任把風，董明德負責駕駛竊得之贓車，謝宏男復持上開
    Ｔ字型扳手，以同一手法共同竊取停置該處甲○○所有車牌號碼ＳＡ─二四Ｏ五
    號自小客車（三陽雅哥廠牌、價值約新台幣二十一萬元）得手後，董明德等四人
    分乘二車，由董明德駕駛車牌號碼ＳＡ─二四Ｏ五號自小客車搭載謝宏男，乙○
    ○則駕駛車牌號碼ＹＨ─五九四九號自小客車搭載陳雅琴，一前一後欲離去時，
    適與車主甲○○所乘車輛（由甲○○之兄張谷任開車，正欲返家）迎面相遇，甲
    ○○發現其車輛被竊，遂與其兄駕車自後追趕，途中甲○○以行動電話向警方報
    案，董明德於查覺有人跟蹤後，沿途加速驅車逃逸，一路急駛至台南縣大內鄉石
    城村附近，董明德棄車奔逃入巷內後為警方據報趕抵查獲，警方人員並當場扣得
    董明德所有供作案用Ｔ字扳手一支。
二、案經台南縣警察局善化分局報告臺灣台南地方法院檢察署檢察官偵查起訴。
      理      由
一、右揭事實，訊據上訴人即被告乙○○（下稱被告）坦承有於右揭時地共同行竊其
    中車牌號碼ＹＨ─五九四九號自小客車不諱，惟否認行竊犯行，辯稱：渠純為代
    步，並無為自己不法所有之意圖，另對竊取第二部車（即車牌號碼ＳＡ─二四Ｏ
    五號自小客車，以下簡稱第二部車）之事並不知情云云。
二、惟查右揭事實，業據共犯之原審同案被告陳雅琴於原審坦承不諱（見原審卷第二
    三頁）；原審同案被告即共犯董明德亦於原審對右揭犯罪事實，除陳稱使用上開
    行竊之Ｔ字型板手係原審同案被告謝宏男所有外，亦自承行竊不諱（見原審卷第
    四一頁）；另原審同案被告即共犯謝宏男亦對於前揭時地，係由董明德、陳雅琴
    二人擔任把風，由被告負責駕駛竊得之贓車，其則以Ｔ字型板手共同竊取車牌號
    碼ＹＨ─五九四九號自小客車之事實供承明確，對第二部車則稱係伊把風，由董
    明德下手竊取該車云云。（見原審卷第二三頁）。至被告於原審調查時亦曾坦承
    全部犯行不諱（見同上卷頁次）。
三、次查：
  (一)於右揭時地，先由董明德、陳雅琴二人擔任把風，謝宏男即持Ｔ字型扳手一支，
    竊取車牌號碼ＹＨ─五九四九號自小客車得手後，再由被告、陳雅琴二人在上開
    竊得之ＹＨ─五九四九號自小客車擔任把風，復由謝宏男持Ｔ字型扳手以同一手
    法竊取車牌號碼ＳＡ─二四Ｏ五號自小客車，而由董明德負責駕駛竊得之贓車之
    事實，業據共犯董明德於原審調查時悉數供承明確（見同上卷第四一頁）。又於
    右揭時、地推由謝宏男以Ｔ型板手竊取車牌號碼ＹＨ─五九四九號自小客車時，
    陳雅琴、董明德二人擔任把風，並由被告負責駕駛竊得之贓車乙節，亦據謝宏男
    供陳在卷（詳同上卷第五八頁）。是被告於原審就行竊本件第一部車（車牌號碼
    ＹＨ─五九四九號）之自白，應與事實相符，至所辯並無為自己不法所有之意圖
    ，及竊車純為代步工具而已云云，亦適已表明其非法自居於所有權人之地位竊得
    而使用之情形，所為此部分之辯解，無非事後避就卸責之詞，不足採取。
  (二)被告於偵查中，業已自承與董明德、陳雅琴、謝宏男共同竊取上開車輛，並對董
    明德供述竊取車牌號碼ＳＡ─二四Ｏ五號自小客車時，伊與陳雅琴共同擔任把風
    乙節，表示無意見（詳偵查卷第十五頁正面），是被告之上開辯詞，委難採憑。
  (三)被告雖於原審及本院辯稱：於前揭時地董明德、謝宏男二人竊取第二部車（即車
    牌號碼ＳＡ─二四Ｏ五號自小客車）時，伊不知董明德、謝宏男二人要竊車，伊
    確無把風之行為云云。惟查被告於董明德、謝宏男二人竊取車牌號碼ＳＡ─二四
    Ｏ五號自小客車時，與陳雅琴共同在上開竊得之ＹＨ─五九四九號自小客車上擔
    任把風乙情，業據共犯董明德供承在卷，已如前述；況被告既明知渠等自高雄所
    搭乘至台南縣六甲鄉鳥山頭水庫附近之ＹＨ─五九四九號自小客車係竊盜之贓車
    ，嗣於凌晨一時三十分許之深夜，同車之董明德、謝宏男下車後，旋即駕駛另一
    輛自小客車等情，其辯稱不知情、未擔任把風之行為分擔，顯與常情相違，並無
    足取。
  (四)綜上所述，相互印證並據被害人甲○○、侯曉憶指訴失竊屬實，復有贓物認領保
    管收據二紙、照片二幀、台南縣警察局車輛（尋獲）電腦輸入單影本、高雄市政
    府警察局三民第二分局車輛協尋證明單影本、車輛車牌失竊作業─查獲車輛認可
    資料單附卷（見警卷第八頁、第九頁、第十九頁、偵查卷第二七頁至三十頁）可
    稽，且有共犯董明德所有供竊盜所用之Ｔ型扳手一支（詳偵查卷第九頁正面）扣
    案可資佐證，足認被告前揭所辯，係事後卸責之詞，委不足採，本件事證已臻明
    確，被告之犯行均堪認定。
三、按扣案之Ｔ型扳手一支依社會一般觀念，用以攻擊他人，足以使人生命身體安全
    發生危險之虞，自屬兇器無訛。核被告所為，係犯刑法第三百二十一條第一項第
    三款、第四款之結夥三人以上攜帶兇器竊盜之加重竊盜罪。先後二次竊盜犯行，
    時間緊接，所犯又係犯罪基本構成要件相同之罪名，顯係基於概括犯意反覆為之
    ，應依連續犯之規定論以結夥三人以上、攜帶兇器而竊盜之一罪論，並依法加重
    其刑。又被告與董明德、陳雅琴、謝宏男等三人就前揭竊盜犯行，均有犯意聯絡
    及行為分擔，皆為共同正犯。
四、原審以被告事證已臻明確，因予適用刑法第二十八條、第五十六條、第三百二十
    一條第一項第三款、第四款審酌被告之素行不佳（有本院被告全國前案紀錄表可
    按）、品行智識程度、於竊案所分擔之工作角色、犯罪之動機、目的、手段、所
    生危害（所竊財物為自小客車價值非低）、所得利益、及犯罪後態度等一切情狀
    ，量處有期徒刑一年二月，以資懲儆。扣案之Ｔ型扳手一支，為共犯董明德所有
    供犯罪所用之物，並依刑法第三十八條第一項第二款宣告沒收。核其認事用法俱
    無不合，量刑亦稱妥適。被告上訴意旨猶執陳詞，重為爭執，空言指摘原判決不
    當，請求撤銷原判決關於被告部分，並無可取，為無理由，應予駁回。
五、至被告雖前於同年二月八日、九日與案外人楊皓程共同連續持一字型螺絲起子一
    支，竊取他人之機車，而於九十一年六月二十七日經臺灣高雄地方法院以九十一
    年度易字第八八四號判處有期徒刑十月，緩刑三年確定，惟被告前案係九十一年
    二月八日、九日所犯，與本件犯罪時間之九十一年五月十四日、同年月十五日，
    相距已有三月之久，且被告於本院亦陳明竊取本件自小客車之原因，乃係共犯董
    明德、謝宏男騎機車於右揭時地經過，臨時起意提議竊取上開自小客車，此並有
    上開共犯謝宏男、董明德及被告於原審之供詞可稽（見原審卷第五八頁），是本
    件被告所為之竊盜犯行與前開業經判處有期徒刑確定之前案，難認係有裁判上一
    罪之連續犯之關係，併此敘明。
據上論結，應依刑事訴訟法第三百六十八條，判決如主文。
本案經檢察官羅清溪到庭執行職務。
中    華    民    國      九十二      年      八      月      六        日
                                  臺灣高等法院臺南分院刑事第二庭
                                      審判長法官  黃    崑    宗
                                            法官  葉    居    正
                                            法官  莊    俊    華
右正本證明與原本無異。
不得上訴。
                                      法院書記官  廖    明    娟
中    華    民    國      九十二      年      八      月      十二      日
附錄法條：
刑法第三百二十一條：
犯竊盜罪而有左列情形之一者，處六月以上、五年以下有期徒刑：
一、於夜間侵入住宅或有人居住之建築物、船艦或隱匿其內而犯之者。
二、毀越門扇、牆垣或其他安全設備而犯之者。
三、攜帶兇器而犯之者。
四、結夥三人以上而犯之者。
五、乘火災、水災或其他災害之際而犯之者。
六、在車站或埠頭而犯之者。
前項之未遂犯罰之。


司法院資訊處製作；財團法人民間司法改革基金會備份。
